臺灣高等法院民事裁定
109年度抗字第1001號
抗  告  人  童奕誠
代  理  人  蘇維國律師
相  對  人  趙孟汝


上列抗告人因與趙孟汝間停止執行事件，對於中華民國109年6月
10日臺灣臺北地方法院109年度聲字第342號裁定提起抗告，本院
裁定如下： 
    主  文
抗告駁回。
原裁定關於應供擔保金額應提高為新臺幣貳佰陸拾萬元。
抗告費用由抗告人負擔。
    理  由
一、抗告人抗告意旨略以：伊於民國109 年間以原法院108年度
    家調字第68號調解筆錄為執行名義，向原法院聲請執行相對
    人之多項財產（案列109年度司執字第13110號，下稱系爭執
    行事件），詎相對人竟對伊提起債務人異議之訴（案列原法
    院109年度訴字第3605號，下稱系爭本案訴訟），並據以向
    原法院聲請裁定停止系爭執行事件之執行程序獲准（下稱原
    裁定）。惟相對人聲請停止執行時並未敘明停止執行之必要
    性，且其於系爭本案訴訟中，已表明欲將系爭執行事件之執
    行標的，即如附表所示房地（下稱系爭房地）出售，自無該
    執行標的倘遭查封及拍賣即難回復原狀之情事。相對人僅憑
    一己之意提出停止執行之聲請，顯有濫行訴訟以拖延執行之
    虞，本件並無停止執行之必要。況伊因停止執行所受之損害
    ，亦非僅停止執行部分之利息損失，原裁定准予相對人供擔
    保停止執行，顯有違誤，為此提起本件抗告，求為廢棄原裁
    定等語。
二、按有回復原狀之聲請，或提起再審或異議之訴，或對於和解
    為繼續審判之請求，或提起宣告調解無效之訴、撤銷調解之
    訴，或對於許可強制執行之裁定提起抗告時，法院因必要情
    形或依聲請定相當並確實之擔保，得為停止強制執行之裁定
    ，強制執行法第18條第2 項定有明文。是依此規定，於強制
    執行程序開始後，債務人因提起債務人異議之訴而聲明願供
    擔保，聲請裁定停止強制執行，受訴法院認有必要者，得酌
    定相當並確實之擔保，而為停止執行之裁定。所謂必要情形
    ，係由法院就異議之訴在法律上是否顯無理由，以及如不停
    止執行，將來是否難以回復執行前之狀態，及倘予停止執行
    ，是否無法防止債務人濫行訴訟以拖延執行，致債權人之權
    利無法迅速實現等各種情形予以斟酌裁量定之，以平衡兼顧
    債務人及債權人雙方之利益，於債務人聲明願供擔保時亦然
    （最高法院98年度台抗字第375號裁定意旨參照）。次按法
    院因必要情形或依聲請定相當並確實之擔保，為停止強制執
    行之裁定者，該擔保金額之多寡應如何認為相當，固屬法院
    職權裁量之範圍。惟此項擔保係備供強制執行債權人因停止
    執行所受損害之賠償，故法院定擔保金額時，自應斟酌該債
    權人因停止執行可能遭受之損害，以為衡量之標準，其數額
    應依標的物停止執行後，債權人未能即時受償或利用該標的
    物所受之損害額，或其因另供擔保強制執行所受之損害額定
    之，非以標的物之價值或其債權額為依據（最高法院91年度
    台抗字第429號、92年度台抗字第480號裁定意旨參照）。準
    此，所謂「相當並確實之擔保」，應以債權人因執行程序之
    停止，致原預期受償之時間延後所生之損害，為定擔保數額
    之依據。又依通常社會觀念，使用金錢之對價即為利息。執
    行債權倘為金錢債權，債權人因執行程序停止，致受償時間
    延後，通常應可認係損失停止期間利用該債權總額所能取得
    之利息。再依民法第233條第1項前段、第203 條規定，遲延
    之債務，以支付金錢為標的者，債權人得請求依法定利率計
    算之遲延利息；應付利息之債務，其利率未經約定，亦無法
    律可據者，週年利率為5%。此項遲延利息之本質屬於法定損
    害賠償，亦可據為金錢債權遲延受償所可能發生損害之賠償
    標準。
三、經查：
　㈠抗告人於系爭執行事件請求執行之標的除系爭房地外，雖尚
    有相對人之薪資債權、存款債權等多項財產，惟除系爭房地
    外，並未因其他財產之執行而獲償等情，業經本院依職權調
    閱系爭執行事件案卷查明。是系爭執行事件之主要執行標的
    為系爭房地甚明。又相對人提起之系爭本案訴訟，形式上觀
    之並非不合法，或有顯無理由情事，則系爭房地如繼續執行
    ，相對人提起之系爭本案訴訟日後即使獲勝訴，亦恐受無法
    回復系爭房地所有權之損害，難謂無停止執行之必要。是相
    對人業已提起系爭本案訴訟並據以聲請停止強制執行，核與
    強制執行法第18第2 項之規定相符，應予准許。
  ㈡觀諸抗告人聲請強制執行之聲請狀，其在系爭執行事件所主
    張之執行債權為1,200萬元，雖相對人所提起之系爭本案訴
    訟，僅請求撤銷債權金額逾5,307,835元部分之執行程序（
    見本院卷第49-61頁起訴狀），惟系爭執行事件之執行標的
    為系爭房地，一旦停止執行，將致抗告人之全數債權均延後
    受償，則抗告人因停止系爭執行事件致未能即時獲償之損害
    ，揆諸前揭說明，自應以其於停止執行期間（即系爭本案訴
    訟進行期間）內，抗告人前述債權無法即時受償所遭致相當
    於法定利息損失為計算依據。又系爭本案訴訟之訴訟標的價
    額已逾150萬元，乃得上訴第三審之案件，參考各級法院辦
    案期限實施要點規定，第一、二、三審通常程序審判案件之
    辦案期限分別為1年4個月、2年、1年，共計4年4個月（約4.
    33年），而抗告人之執行債權為1,200萬元，按法定利率年
    息5%計算為2,598,000元（12,000,000×5%×4.33＝2,598,000
    ），足供作為認定抗告人因停止執行致未能即時受償之損害
    額，是本院認相對人應提供之擔保金額爰取其概數以260萬
    元為適當。
  ㈢末按法院就停止執行，致債權人所受損害，命債務人供擔保
    ，其金額若干始為相當，原屬法院職權之範圍，雖非當事人
    所可任意指摘，惟抗告法院仍得依職權認定該擔保金是否相
    當，予以提高或降低之（參最高法院85年度台抗字第381號
    裁判意旨）。本件原裁定所命相對人供擔保金額為145 萬元
    部分，雖有未洽，應變更為260萬元始屬適當，已如前述。
    惟擔保金額之多寡應如何認為相當，原屬於法院職權裁量之
    事項，抗告人就此部分提起抗告，僅係促使本院發動職權再
    次審酌本件停止執行供擔保金額之多寡而已，經本院審酌後
    ，認有調整擔保金之必要，祇須就原裁定此部分依職權予以
    變更即足，無庸就此部分廢棄原裁定，併此敘明。從而，抗
    告人提起本件抗告，為無理由，應予駁回。惟原裁定命提供
    擔保之金額不足，應予提高如主文第2 項所示。
四、據上論結，本件抗告為無理由，爰裁定如主文。
中　　華　　民　　國　　109 　年　　9 　　月　　30　　日
                  民事第十一庭  
                      審判長法  官  李慈惠
                            法  官  趙雪瑛
                            法  官  陳婷玉

附表：
編號 不動產標示 面積（㎡） 權利範圍 1 新北市○○區○○段○○○○○○段0000000地號土地 167 全部 2 新北市○○區○○段○○○○○○段000000地號土地 2,746 128/10000 3 新北市○○區○○段○○○○○○段0000000地號土地 114 128/10000 4 新北市○○區○○段○○○○○○段0000000地號土地 269 128/10000 5 新北市○○區○○段○○○○○○段0000000地號土地 8 128/10000 6 新北市○○區○○段○○○段000000地號土地 7 128/10000 7 新北市○○區○○段○○○段000000地號土地 602 128/10000 8 新北市○○區○○段○○○○○○段00000○號房屋（門牌：新北市○○區○○路000巷00弄0號） 187.26 全部 

正本係照原本作成。
本裁定除以適用法規顯有錯誤為理由外，不得再抗告。如提起再
抗告，應於收受送達後10日內委任律師為代理人向本院提出再抗
告狀。並繳納再抗告費新臺幣１千元。
中　　華　　民　　國　　109 　年　　9 　　月　　30　　日

  　　　　　　　　　　　　　書記官  張永中